【裁判字號】    95,訴,2801
【裁判日期】    950629
【裁判案由】    債務人異議之訴
【裁判全文】
臺灣臺北地方法院民事判決              95年度訴字第2801號
原      告  乙○○○○○○○
訴訟代理人  陳峰富律師
            蕭世光律師
            許朱賢律師
被      告  美商美國新美股份有限公司台灣分公司
法定代理人  甲○○
訴訟代理人  丙○○
上列當事人間債務人異議之訴事件，本院於民國95年6月12日言
詞辯論終結，判決如下：
    主  文
原告之訴駁回。
訴訟費用由原告負擔。
    事實及理由
一、本件原告起訴主張：被告以原告積欠其貨款新台幣（下同
    ）200萬元，於民國91年11月12日向臺灣臺北地方法院（下
    稱本院）聲請假扣押，經本院裁定准予假扣押，被告嗣後就
    假扣押裁定供擔保後，聲請假扣押強制執行，亦經本院發出
    執行命令。原告嗣聲請本院命被告限期起訴，本院隨即裁定
    命被告應於裁定送達後7日內起訴；被告嗣向本院起訴，惟
    本案繫屬之本院另裁定，命被告應向中華民國仲裁協會（下
    稱仲裁協會）提付仲裁，被告於92年3月4日僅就訴外人實健
    醫療器材股份有限公司（下稱實健公司）及其負責人李新生
    部分提付仲裁，然本院前開訴訟仍裁定駁回被告對原告之請
    求，被告始於93年3月19日向仲裁協會對前開仲裁程序追加
    原告為相對人；嗣仲裁協會於95年1月5日以92年度仲聲信字
    第22號仲裁判斷書，判斷被告對原告無請求之無理由，而駁
    回被告對原告之仲裁請求；為此原告依強制執行法第14條第
    2項規定，提起本件債務人異議之訴；起訴聲明為：本院91
    年度執全字第3661號假扣押強制執行程序應予撤銷。
二、被告則以：假扣押裁定係債權人就金錢請求或得易為金錢請
    求之請求，認有日後不能強制執行或甚難執行之虞，欲保全
    強制執行，以釋明原因或供擔保為條件，聲請法院於本案繫
    屬前或繫屬後判決前，先就本案請求裁定准許暫時強制執行
    ，債權人之權利是否存在，待其本案請求經法院實質審查後
    予以裁判始能確定，故以假扣押定為執行名義所進行之強制
    執行程序，自無強制執行法第14條第2項規定適用，原告起
    訴無理由等語，資為抗辯。
三、按「執行名義無確定判決同一之效力者，於執行名義成立前
    ，如有債權不成立或消滅或妨礙債權人請求之事由發生，債
    務人亦得於強制執行程序終結前提起異議之訴，強制執行法
    第14條第2項固定有明文，惟該項之修正意旨，在於無實體
    上確定力之執行名義，因未經實體上權利存否之審查，債務
    人實無抗辯之機會，乃就此項執行名義成立前，所存實體上
    權利義務存否之爭執，許由債務人提起異議之訴，以謀救濟
    ；即債務人就實體上權利義務之存否，在強制執行程序終結
    前，尚得提起異議之訴；倘未於該強制執行程序終結前加以
    爭執，依該執行名義所為之強制執行程序始成為終局之執行
    ，以求程序之安定；準此，得依此項規定提起異議之訴者，
    應限於依非訟事件程序審查而許可對之強制執行之債務人，
    如准許拍賣抵押物、准許本票強制執行等可為終局執行名義
    之裁定所載之債務人，始足當之；至假扣押之裁定，係債權
    人就金錢請求或得易為金錢請求之請求，認有日後不能強制
    執行或甚難執行之虞，欲保全強制執行，以釋明原因或供擔
    保為條件，聲請法院於本案繫屬前或繫屬後判決前，先就本
    案請求裁定准許「暫時」強制執行者；該債權人之權利是否
    存在，猶待其本案請求經法院實質審查後予以裁判始能確定
    ；本案訴訟苟未繫屬，債務人即得依民事訴訟法第529條第1
    項規定，聲請命假扣押之法院命債權人於一定期間內起訴，
    以確定實體上權利義務之是否存在。故以假扣押裁定為執行
    名義所進行之強制執行程序，當然伴隨應由本案訴訟法院實
    質審查之裁判，以資確定其權利義務，債務人即非無抗辯之
    機會，且於該本案請求經法院實質審查予以裁判確定前，實
    無從為終局之執行，自無強制執行法第14條第2項規定之適
    用」，最高法院92年度台上字第2138號判決意旨參照。是以
    關於強制執行法第14條所定執行名義無確定判決同一效力者
    ，不包括假扣押裁定，債務人如於假扣押之原因消滅、或本
    案敗訴判決確定或其他命假扣押之情事變更，債務人亦得依
    民事訴訟法第530條第1項規定，聲請撤銷假扣扣押裁定，亦
    無須依強制執行法第14條第2項規定提起異議之訴。
三、本件原告以被告對其債權，依仲裁協會92年度仲聲信字第22
    號仲裁判斷，判斷被告對其無請求權，依前揭說明，不符強
    制執行法第14條第2項規定要件，原告請求無據。從而，原
    告本於該規定請求撤銷本院91年度裁全字第3661號被告對原
    告之假扣押之執行程序，為無理由，不應准許。
四、結論：本件原告之訴為無理由，依民事訴訟法第78條，判決
    如主文。
中    華    民    國    95    年    6     月    29    日
                  民事第三庭    法  官  李維心
以上正本係照原本作成
如對本判決上訴，須於判決送達後20日內向本院提出上訴狀
中    華    民    國    95    年    6     月    29    日
                                書記官  詹雪娥


司法院資訊處製作；財團法人民間司法改革基金會備份。
